臺灣高等法院刑事判決　　　　　　 94年度上更(一)字第568號
上　訴　人
即　被　告　己○○
公設辯護人　本院公設辯護人乙○○
上列上訴人因違反槍砲彈藥刀械管制條例等案件，不服臺灣板橋
地方法院93年度訴字第1527號，中華民國93年12月13日第一審判
決（起訴案號：臺灣板橋地方法院檢察署93年度偵字第8477號，
93年度偵緝字第746號、第772號、併辦案號：同署93年度偵核退
字第654號），提起上訴，判決後，經最高法院第一次發回更審
，本院判決如下：
    主  文
原判決關於未經許可，持有手槍、共同連續未經許可，持有可發
射子彈具有殺傷力之改造手槍罪刑及執行刑部分均撤銷。
己○○未經許可，持有手槍，累犯，處有期徒刑伍年陸月，併科
罰金新臺幣拾萬元，罰金部分如易服勞役，以銀元佰元即新臺
幣玖佰元折算壹日，扣案如附表一編號一所示手槍壹枝（含彈匣
壹個）、編號二所示子彈驗餘玖顆均沒收；又共同連續未經許可
，持有可發射子彈具有殺傷力之改造手槍，累犯，處有期徒刑貳
年，併科罰金新臺幣拾伍萬元，罰金部分如易服勞役，以銀元
佰元即新臺幣玖佰元折算壹日，扣案如附表二編號二、附表三編
號一、二所示改造手槍共枝（均各含彈匣壹個）、附表二編號
三、附表三編號三所示子彈驗餘共伍顆均沒收。應執行有期徒刑
陸年陸月，併科罰金新臺幣貳拾萬元，罰金部分如易服勞役，以
罰金總額與陸個月之日數比例折算，扣案如附表一編號一所示手
槍壹枝（含彈匣壹個）、附表二編號二、附表三編號一、二所示
改造手槍共枝（均各含彈匣壹個）、附表一編號二、附表二編
號三、附表三編號三所示子彈驗餘計拾肆顆均沒收。
    事  實
一、己○○曾於民國（下同）九十年間因違反毒品危害防制條例
    案件，經原審法院判處有期徒刑六月確定，於九十一年十二
    月二十八日執行完畢。詎其猶不知悔改，為供己防身之用，
    竟於九十二年三、四月間某日，在臺中火車站，以新臺幣（
    下同）六萬元之代價，向綽號「大胖偉」姓名年籍不詳之成
    年男子，購得如附表一所示具有殺傷力之九○制式手槍一枝
    （含彈匣一個）及制式子彈九顆、土造子彈五顆（制式子彈
    鑑驗時採樣試射三顆，餘六顆，土造子彈鑑驗時採樣試射二
    顆，餘三顆），旋即未經許可，無故持有上開具殺傷力之制
    式槍枝、制式子彈及土造子彈。
二、己○○復另行起意，並基於概括之犯意，先後（一）於九十
    三年三月底，在臺北縣泰山鄉○○○路中火車站，向綽號「
    大胖偉」姓名年籍不詳之成年男子，購得如附表二編號二所
    示具有殺傷力之改造手槍一枝（含彈匣一個）及編號三所示
    改造子彈四顆（鑑驗時採樣試射一顆，餘三顆），同時亦購
    得如附表三編號一所示不具殺傷力之改造手槍一枝，旋即未
    經許可，無故非法持有上開具殺傷力之槍彈。嗣己○○於九
    十三年四月七日晚上七時四十分許，攜帶上開槍彈至臺北縣
    三重市○○路一三二號二樓友人李素雲租處時，適遇警訪查
    ，即趁隙逃逸，惟仍為警扣得其遺留在現場之上開槍彈，並
    循線查獲上情。（二）於九十三年五月九日下午六時許，在
　　其借住坐落臺北縣板橋市○○街五十八之二號三樓綽號「阿
　  偉」承租處，因見綽號「阿偉」與另一綽號「長腳」姓名年
    籍不詳之成年男子，在把玩如附表三編號一至三所示之改造
    手槍、子彈，竟向「阿偉」借取上開改造手槍二枝及改造子
    彈三顆（鑑驗時採樣試射一顆，餘二顆），供己把玩，而與
    「阿偉」者共同未經許可，無故持有上開槍彈。嗣於九十三
    年五月十二日凌晨零時十分許，經警在其上址借居處，扣得
    上開槍彈（現場另扣得如附表三編號四、五所示玩具槍用金
    屬槍管一支、彈匣一個），因而查獲上情。
三、案經臺北縣政府警察局蘆洲分局、臺北市政府警察局大安分
    局移送臺灣板橋地方法院檢察署檢察官偵查起訴。
    理  由
一、上揭犯罪事實，業據被告己○○於本院審理時供認不諱，並
    有臺北縣政府警察局蘆洲分局九十二年十月十六日、同年月
    十七日之搜索、扣押筆錄、臺北縣政府警察局三重分局九十
    三年四月七日搜索、扣押筆錄、臺北市政府警察局大安分局
    九十三年五月十二日搜索扣押筆錄、查獲現場照片及槍彈照
    片在卷為憑。
二、扣案槍彈經內政部警政署刑事警察局鑑驗結果，如附表一所
    示槍枝一枝，係九MM制式手槍（含彈匣一個），另子彈十四
    顆，其中制式子彈九顆、土造子彈五顆（制式子彈鑑驗時採
    樣試射三顆，餘六顆，土造子彈鑑驗時採樣試射二顆，餘三
    顆）；如附表二編號二所示之手槍一枝，係具有殺傷力之改
    造手槍（含彈匣一個），如附表二編號三所示之子彈四顆，
    係改造之子彈（鑑驗時採樣試射一顆，餘三顆），另如附表
    二編號一所示之改造手槍一枝，係不具殺傷力之改造手槍；
    如附表三所示之手槍二枝，其中管制編號：0000000000之槍
    枝（含彈匣一個），係將仿FN廠半自動手槍製造之金屬玩具
    手槍，換裝土造金屬槍管改造而成，具殺傷力，另管制編號
    0000000000之槍枝（含彈匣一個），係將仿COLT廠半自動手
    槍製造之金屬玩具手槍，換裝土造金屬槍管改造而成，具殺
    傷力；改造子彈三顆（採樣試射一顆，餘二顆），均係土造
    子彈，具殺傷力。有該局九十二年十二月二十二日刑鑑字第
    ○九二○二○○三九三號、九十三年五月三日刑鑑字第○九
    三○○八一二一二號、九十三年六月七日刑鑑字第○九三○
    一○八三三八號等槍彈鑑定書等附卷可稽。此外、復有如附
    表一所示手槍、子彈、附表二編號二、三所示改造手槍、子
    彈、附表三編號一至三所示改造手槍、子彈等物扣案可證。
三、被告雖供稱：「上訴人（被告）因施用毒品乙案經警方於九
    十二年十月十六日中午十二時至泰山工廠將上訴人查獲，隨
    即帶回警局製作施用毒品之警訊（詢）筆錄完畢後，至隔天
    九十二年十月十七日凌晨三時許，上訴人復主動告知警方有
    手槍一支欲報繳，警方隨即至上訴人於泰山住處告知上訴人
    之弟弟戊○○說（你哥哥己○○的一個小皮包內放有四包毒
    品和手槍乙支要報繳，煩你代拿交付給我們警方帶回），上
    訴人之弟弟戊○○隨即找到該小皮包內有上訴人欲報繳之手
    槍乙支和毒品四包交付警方帶回警局而完全（成）自首程序
    」（見原審卷第三四至三五頁）云云。惟查：
(一)被告係於九十二年十月十七日凌晨在其所經營設於台北縣泰
    山鄉○○○路三五０之三三號修理廠遭警搜索時，因情急將
    藏有前開九０手槍一枝及子彈十四顆之黑色背包丟下一樓，
    並向其弟戊○○（不知情）示意撿走等情，業據證人即被告
    之弟戊○○於警訊中供稱：「（警方於現場執行搜索時你是
    否知道己○○有丟東西下樓？丟何東西下樓？）有，丟一包
    黑色的背包下樓。」、「（你發現由正杰將黑色背包丟下樓
    時你如何處置該背包？）我將該背包撿起放置於我母親房間
    的衣櫃內。」、「（你何時將該背包撿走？）當時警方再執
    行搜索時我發現我哥哥在暗示我，故我將背包撿走，但檢走
    當時我不知道背包內有何物品。」等語（見第一九三六０號
    偵查卷三八、三九頁筆錄）。
(二)證人即在場之執行警員丁○○於本院前審審理中具結證稱：
    「派出所先去搜索，到現場時，還沒有進去前，派出所同事
    聽到丟包的聲音，他們表明身分就進去搜索，只有搜到毒品
    、吸食器，就沒有找到那包東西，就把被告帶回派出所，派
    出所就請我們支援他們，我們大概問一下他那包東西是什麼
    ，是否有藏槍之類，他當時跟我們說沒有，我們就在筆錄問
    到一個階段，再回去他家即搜索的地方，當時他弟弟及他母
    親在家，我們就直接找他弟弟，跟他說你哥哥在派出所有說
    那包是什麼東西，請他拿出來，他就帶我們到樓下壹個房間
    的衣櫥裡將那包東西拿出來」（見上訴審卷第六九至七十頁
    ）。於本院審理時證稱：「（審判長問：搜索時你有沒有去
    ？）沒有。（審判長問：搜索扣押筆錄沒有你的名字？）是
    的。我沒有去。（審判長問：你在原審為何說我們大概有問
    他那包是什麼，是否有藏槍等語？）是另外一個同事先去之
    後帶被告回來派出所，同事說去搜索時有聽到裡面有丟包的
    聲音，我就問被告是否有這件事情，被告都沒有承認，不過
    那時還沒有問筆錄。（審判長問：為何二次被告的筆錄都沒
    有記載被告在被逮捕前有丟包的事情？）因為不確定，所以
    筆錄也沒有記載。（審判長問：二次前往搜索你都沒有到場
    ？）第一次沒有到，第二次有去。（審判長問：第二次去時
    你與被告的弟弟說什麼？）我套他說你哥哥在派出所有說有
    丟壹包東西，請他把那包東西拿出來，他就拿出來，當時我
    們也不確定裡面有什麼東西，是當場打開來看才知道裡面有
    槍及毒品。（審判長問：你第二次既然有去為何搜索扣押筆
    錄沒有你的名字？）我有去但沒有簽名。」等語。證人即在
    場之執行警員甲○○於本院審理時證稱：「（審判長問：當
    天搜索你有沒有去？）第一次我有去，第二次我沒有去。（
    審判長問：為何第二次搜索扣押筆錄記載你是紀錄人？）第
    一次的簽名是我的，第二次的簽名不是我簽的。（審判長問
    ：第一次你與誰去？）丙○○、蘇國安。（審判長問：第二
    次為何有你的名字？）不清楚。（審判長問：第二次你的名
    字誰簽的？）不知道。（審判長問：你第一次回來有沒有交
    代丁○○什麼事情？）都是丙○○交代的。」等語；證人即
    在場之執行警員丙○○於本院審理時證稱：「（審判長問：
    本件搜索你有沒有去？）二次都有去，第一次與甲○○、蘇
    國生，第二次我與丁○○。（審判長問：二次的搜索扣押筆
    錄是誰製作？）第一次是甲○○做的，第二次扣押物品的目
    錄是我做的。（審判長問：第二次甲○○沒有到場，為何有
    他的簽名？）第二次的搜索扣押筆錄，除搜索扣押目錄表外
    ，是蘇國安寫的，因為案子是我們三個人在辦，所以把甲○○寫下去。（審判長問：第二次已經逾期了為何還到他家去
    搜索？）我們是到他家請他把他哥哥的東西拿出來？（審判
    長問：你怎麼知道被告在他家有留下東西？）搜索票是我去
    聲請的，當初是要去查毒品，後來在第一次搜索回來之後，
    我們知道被告有丟東西，因為在搜索時有聽到被告丟東西的
    聲音，而且當時剛好有線報，說被告有槍枝，所以才去第二
    次。（審判長問：第二次去問被告的弟弟是要套他的話嗎？
    ）因為我們無法確定東西他會拿出來，而且不確定是否有那
    些東西。（審判長問：第一次搜索扣押筆錄有記載槍砲，當
    時還沒有扣到槍枝，為何會記載槍砲？）二次筆錄都是搜索
    回來再記的，因為是同一個案子，當初我們有討論過要怎麼
    寫。（辯護人問：你說有查獲線報說被告持槍，還有誰知道
    ？）只有我一個人知道。（辯護人問：你去搜索你確實有聽
    到被告丟東西的聲音？）有。（辯護人問：還有誰聽到？）
    三個人都有聽到。（辯護人問：既然聽到聲音，為何沒有去
    搜？）也有去搜，但沒有搜到，因為房子範圍很大，當初還
    以為是有人跳下去的聲音。（辯護人問：第二次應該也算是
    搜索？）第二次我們去現場按電鈴，他弟弟有讓我們進去，
    我們就請他弟弟把東西拿出來。」等語。
(三)依前開供詞相互勾稽以觀，被告於員警第一次前往搜索時恐
    遭警發現槍彈，示意其弟撿走於先，嗣於進入警局之初亦未
    表明該背包藏有槍彈，委無足疑。參以被告於員警第二次前
    往上址搜索時，並未隨同前往，而衡情被告如已自首，當會
    隨同員警前往起出槍彈，乃本件員警第二次前往上址搜索時
    ，並未攜被告前往，足見前開員警所證：原來到場之派出所
    警員在進屋搜索之初，即聽到被告丟包之聲音，嗣於帶被告
    到警局訊以丟何東西時，被告並未承認持有槍枝，員警因據
    報獲知被告持有槍彈，且第一次搜索時曾聽到丟包之聲音，
    乃再折返現場向被告胞弟戊○○套話，戊○○始將該背包拿
    出並扣得其內槍彈等語，與事實相符，自足採信。被告並未
    於偵查機關（即警員）發覺其持有槍彈前自首，已甚明確。
(四)至證人戊○○於本院審理時固證稱：「（公設辯護人問：你
    當初是如何拿到你哥哥黑色的包包？）我當時公司遷到那個
    地方，剛好在整理，警察原來有來，後來回去了，回去之後
    我發現那個包包，就打開來看，裡面有槍及安非他命，後來
    警察在半夜又來，警察跟我說，我哥哥叫我交出東西，警察
    說裡面有槍有安非他命，與我看的包包裡面的東西一模一樣
    ，我就把東西交給警察。（辯護人問：你有沒有覺得他們是
    套你的話？）沒有，因為他們講的話與我實際上看包包的內
    容是一樣的。（辯護人問：你之前看那些東西為何不交給警
    察？）我無法作主，我也不能隨便去繳交。」等語，惟與前
    開員警即證人丁○○、甲○○、丙○○之證詞不符，且被告
    如已自首並主動供出上情，員警當會攜帶被告前往起出槍彈
    ，亦無於第二次前往上址搜索時再示意被告之弟戊○○交出
    藏放槍彈之背包，而橫生枝節之理，是以證人戊○○於審判
    中之前開陳述，要屬迴護被告之詞，自不足採。易言之，證
    人戊○○警詢時關於前開部分所為之陳述，雖與審判中不符
    ，但其先前之陳述較有可信之特別情況，且為證明犯罪事實
    存否所必要者，自得採為證據。
(五)被告於警詢第一次（九十二年十月十六日二十時五分至二十
    時十五分）及第二次（九十二年十月十七日一時四十二分至
    三時）筆錄，固均無詢及被告遭逮捕前有無丟包或涉及毒品
    以外犯罪之記載（見偵字第一九三六○號卷第十七至二四頁
    ）；惟前開證人丁○○於本院審理時證稱：「（審判長問：
    為何二次被告的筆錄都沒有記載被告在被逮捕前有丟包的事
    情？）因為不確定，所以筆錄也沒有記載。」等語，且證人
    即被告之弟戊○○於警訊中亦供稱：「（警方於現場執行搜
    索時你是否知道己○○有丟東西下樓？丟何東西下樓？）有
    ，丟一包黑色的背包下樓。」等語，互核相符，自難以警詢
    筆錄均無詢及被告遭逮捕前未有關於丟包或涉及毒品以外犯
    罪之記載，即據為有利於被告之認定。
(六)依卷附搜索扣押筆錄所載（見前引卷第九頁），本案係三民
    派出所警員蘇國安、丙○○、甲○○於九十二年十月十七日
    三時十分至三時三十分許，持搜索票（九十二年度聲請搜字
    第二一九六號）第二次前往被告之住處搜索而起出九○手槍
    一支與子彈十四顆，且該筆錄上並無丁○○之簽名，惟前開
    證人丁○○於本院審理時證稱：「（審判長問：搜索時你有
    沒有去？）沒有。（審判長問：搜索扣押筆錄沒有你的名字
    ？）是的。我沒有去。（審判長問：你在原審為何說我們大
    概有問他那包是什麼，是否有藏槍等語？）是另外一個同事
    先去之後帶被告回來派出所，同事說去搜索時有聽到裡面有
    丟包的聲音，我就問被告是否有這件事情，被告都沒有承認
    ，不過那時還沒有問筆錄。（審判長問：二次前往搜索你都
    沒有到場？）第一次沒有到，第二次有去。（審判長問：第
    二次去時你與被告的弟弟說什麼？）我套他說你哥哥在派出
    所有說有丟壹包東西，請他把那包東西拿出來，他就拿出來
    ，當時我們也不確定裡面有什麼東西，是當場打開來看才知
    道裡面有槍及毒品。（審判長問：你第二次既然有去為何搜
    索扣押筆錄沒有你的名字？）我有去但沒有簽名。」等語。
    且證人丙○○於本院審理時證稱：「（審判長問：本件搜索
    你有沒有去？）二次都有去，第一次與甲○○、蘇國生，第
    二次我與丁○○。（審判長問：二次的搜索扣押筆錄是誰製
    作？）第一次是甲○○做的，第二次扣押物品的目錄是我做
    的。（審判長問：第二次甲○○沒有到場，為何有他的簽名
    ？）第二次的搜索扣押筆錄，除搜索扣押目錄表外，是蘇國
    安寫的，因為案子是我們三個人在辦，所以把甲○○寫下去
    。」等語。證人戊○○於本院審理時證稱：「（公設辯護人
    問：你當初是如何拿到你哥哥黑色的包包？）我當時公司遷
    到那個地方，剛好在整理，警察原來有來，後來回去了，回
    去之後我發現那個包包，就打開來看，裡面有槍及安非他命
    ，後來警察在半夜又來，警察跟我說，我哥哥叫我交出東西
    ，警察說裡面有槍有安非他命，與我看的包包裡面的東西一
    模一樣，我就把東西交給警察。（辯護人問：你講的是哪個
    警察？）在庭的三人（按包括證人丁○○）都有來。」等語
    ，足見證人丁○○於第二次搜索當時確曾在場並向戊○○套
    話無疑。
(七)依前開三民派出所員警之證詞觀之，該員警因於第一次搜索
    時曾聽到丟包之聲音，且據報獲知被告持有槍彈，乃於被告
    遭逮捕十一小時後即於凌晨三時十分，再次前往搜索，並由
    員警丁○○於凌晨三時十分在搜索現場向戊○○套話，再由
    不知情之戊○○主動取出被告之黑色背包，亦與常情無違。
(八)按刑事訴訟，係以確定國家具體之刑罰權為目的，為保全證
    據並確保刑罰之執行，於訴訟程序之進行，固有許實施強制
    處分之必要，惟強制處分之搜索、扣押，足以侵害個人之隱
    私權及財產權，若為達訴追之目的而漫無限制，許其不擇手
    段為之，於人權之保障，自有未周，故基於維持正當法律程
    序、司法純潔性及抑止違法偵查之原則，實施刑事訴訟程序
    之公務員不得任意違背法定程序實施搜索、扣押；至於違法
    搜索扣押所取得之證據，若不分情節，一概以程序違法為由
    ，否定其證據能力，從究明事實真相之角度而言，難謂適當
    ，且若僅因程序上之瑕疵，致使許多與事實相符之證據，無
    例外地被排除而不用，例如案情重大，然違背法定程序之情
    節輕微，若遽捨棄該證據不用，被告可能逍遙法外，此與國
    民感情相悖，難為社會所接受，自有害於審判之公平正義，
    因此，對於違法搜索所取得之證據，為兼顧程序正義及發現
    實體真實，應由法院於個案審理中，就個人基本人權之保障
    及社會安全之維護，依比例原則及法益權衡原則，予以客觀
    之判斷，亦即應就 (一)違背法定程序之程度。(二)違背法
    定程序時之主觀意圖（即實施搜索扣押之公務員是否明知違
    法並故意為之）。(三)違背法定程序時之狀況（即程序之違
    反是否有緊急或不得已之情形）。(四)侵害犯罪嫌疑人或被
    告權益之種類及輕重。(五)犯罪所生之危險或實害。(六)禁
    止使用證據對於預防將來違法取得證據之效果。(七)偵審人
    員如依法定程序，有無發現該證據之必然性。(八)證據取得
    之違法對被告訴訟上防禦不利益之程度等情狀予以審酌，以
    決定應否賦予證據能力。本件警方即三民派出所警員蘇國安
    、丙○○、甲○○於九十二年十月十七日三時十分至三時三
    十分許，再次前往被告之住處搜索而起出九○手槍一支與子
    彈十四顆時，固已逾搜索票所載之期限，有九十二年度聲請
    搜字第二一九六號搜索票在卷為憑（按該搜索票記載之期限
    係自九十二年十月十五日十三時起至九十二年十月十六日十
    七時止），足見前開搜索並未依法定程序為之，惟前開三民
    派出所員警因據報獲知被告持有槍彈，且於第一次搜索時曾
　　聽到丟包之聲音，為爭取時效，乃持已逾搜索票所載之期限
  　前往搜索，其程序之違反尚有緊急不得已之情形，且當時如
    依法定程序，恐亦已無法發現該項證據。再者，被告持有槍
    彈，其行為所表現之危險及實害甚鉅，是雖本件搜索已逾搜
　　索票所載之期限，但本院審酌上情審酌上情，為兼顧程序正
　  義及發現實體真實，就個人基本人權之保障及社會安全之維
    護，依比例原則及法益權衡原則予以客觀之判斷，仍認上開
　　違法搜索所取得之扣押物，非無證據能力，附此敘明。
四、綜上所述，本件事證明確，被告犯行堪以認定。
五、按行為後法律有變更者，適用裁判時之法律。但裁判前之法
    律有利於行為人者，適用最有利於行為人之法律，刑法第二
    條第一項定有明文。次按槍砲彈藥刀械管制條例業於九十四
    年一月二十六日修正公布第四條、第八條、第十六條、第二
    十條條文，並刪除第十條、第十一條、第十七條；有關未經
    許可持有其他可發射金屬或子彈具有殺傷力之各式槍砲罪之
    處罰，改列於第八條第四項，法定刑由「一年以上七年以下
    有期徒刑，併科新台幣七百萬元以下罰金」，修正為「三年
    以上十年以下有期徒刑，併科新台幣七百萬元以下罰金」。
    被告未經許可，共同連續持有可發射子彈具有殺傷力之改造
    手槍部分，行為後法律變更，經比較新舊法結果，以修正前
    之槍砲彈藥刀械管制條例有利於被告，依刑法第二條第一項
    但書規定，應適用最有利於被告之法律即修正前槍砲彈藥刀
    械管制條例第十一條第四項罪刑論處。
六、核被告所為，係分別犯修正後槍砲彈藥刀械管制條例第七條
    第四項之非法持有手槍罪、同條例第十二條第四項之非法持
    有子彈罪、修正前槍砲彈藥刀械管制條例第十一條第四項之
    非法持有改造槍枝罪。被告於九十三年五月十二日為警查獲
    非法持有改造槍枝、子彈部分，被告係向「阿偉」借取後持
    有，其與「阿偉」間自有犯意聯絡及行為分擔，為共同正犯
    。被告所犯上開各次持有槍彈行為，均係一個行為同時持有
    槍、彈，而犯二種罪名，係以一行為觸犯數罪名，為想像競
    合犯，應依刑法第五十五條前段規定，從較重之持有槍枝罪
    論處。所犯上開二次非法持有改造槍枝犯行，時間緊接，所
    犯罪名相同，顯係基於概括之犯意反覆為之，為連續犯，應
    依刑法第五十六條之規定以一罪論，並依法加重其刑。按刑
    法所規定之連續犯以一罪論，除行為人自始基於概括意思外
    ，必其連續之數行為，觸犯構成犯罪要件相同之罪名，始足
    當之，司法院大法官會議釋字第一五二號解釋可資參照。本
    件被告各非法持有手槍及改造手槍二罪。係前後於九十二年
    十月十七日及九十三年四月七日為警查獲，不惟時間相隔近
    半年，且持有客體及所犯法條均不同，二者犯罪構成要件有
    異，難論以連續犯。被告供稱：伊所犯上開持有手槍及持有
    改造手槍二罪，均係出於概括之犯意為之，應屬連續犯云云
    ，自不足採，公訴意旨就此部分認係成立連續犯云云，亦有
    未洽。另公訴意旨就被告於九十三年四月七日遭查獲非法持
    有改造槍枝、子彈部分，雖未據起訴，惟此部分與上開論罪
    科刑部分，有連續犯關係，屬裁判上一罪，為起訴效力所及
    ，本院自應併予審究。被告所犯上開非法持有手槍、非法持
    有改造槍枝等罪間，犯意各別，行為互殊，應予分論併罰。
    查被告曾於九十年間因違反毒品危害防制條例案件，經原審
    法院判處有期徒刑六月確定，於九十一年十二月二十八日執
    行完畢，有本院被告全國前案紀錄表一份在卷可按，於五年
    之內再犯有期徒刑以上之本罪，為累犯，應依法遞加重其刑
    。
七、原審因予論罪科刑，固非無見。惟查：（一）被告未經許可
    ，共同連續持有可發射子彈具有殺傷力之改造手槍部分，行
    為後法律已有變更，原審未及比較適用，自有判決不適用法
    則之違法。（二）有罪之判決書事實欄為適用法令之依據，
    應將法院依職權認定與犯罪構成要件有關之事項，詳記於事
    實欄，然後於理由內逐一說明其憑以認定之證據，使事實及
    理由兩相一致，方為合法。而共同正犯之成立，以有犯意之
    聯絡，及行為之分擔為要件。此項要件自應於事實欄內為詳
    實之記載，然後於理由內說明其憑以認定之證據，始稱適法
    。原判決雖謂被告所犯上開九十三年五月十二日為警查獲非
    法持有改造槍枝、子彈部分，與「阿偉」間有犯意聯絡及行
    為分擔，為共同正犯等語；惟事實欄內並未明確記載被告就
    持有上揭改造手槍二支、子彈三顆部分，與「阿偉」究如何
    為犯意之聯絡，與行為之分擔，理由內亦未詳加說明其憑以
    為此認定之證據，自難資為適用共犯法令之依據，理由亦嫌
    欠備。被告上訴意旨，仍執前詞，主張有自首之適用，雖不
    足取，但查原判決此部分既有上開可議，要屬無可維持，自
    應由本院將原判決此部分及執行刑併予撤銷改判。爰審酌被
    告之素行、犯罪之動機、目的、手段、對於社會治安所生危
    害非輕，惟念其犯罪後坦承犯行，態度尚佳等一切情狀，分
    別量處如主文第二項所示之刑，並就罰金部分諭知易服勞役
    之折算標準及定其應執行刑。扣案如附表一所示手槍一枝（
    含彈匣一個）、驗餘子彈九顆、附表二編號二、三所示改造
    手槍一枝（含彈匣一個）、驗餘子彈三顆、附表三編號一至
    三所示改造手槍二枝（均各含彈匣一個）、驗餘子彈二顆等
    槍彈，均係違禁物，應依法宣告沒收。至其他扣案經鑑驗採
    樣試射之子彈，已不具子彈形式，另扣案如附表二編號一所
    示不具完整結構之金屬玩具手槍一枝、附表三編號四、五所
    示玩具槍用金屬槍管、彈匣，均非違禁物，亦非供犯罪所用
    之物，乃不予宣告沒收，併此敘明。
據上論斷，應依刑事訴訟法第三百六十九條第一項前段、第三百
六十四條、第二百九十九條第一項前段，修正後槍砲彈藥刀械管
制條例第七條第四項、第十二條第四項、修正前槍砲彈藥刀械管
制條例第十一條第四項、刑法第二條第一項但書、第十一條、第
二十八條、第五十六條、第五十五條、第四十七條、第四十二條
第二項、第三項、第五十一條第五款、第七款、第三十八條第一
項第一款，罰金罰鍰提高標準條例第二條，現行法規所定貨幣單
位折算新台幣條例第二條，判決如主文。
本案經檢察官賴俊雄到庭執行職務。
中　　華　　民　　國　　94　　年　　11　　月　　9 　　日
　　　　          刑事第二十庭  審判長法  官  陳貽男
                                      法  官  邱志平
                                      法  官  高明哲
以上正本證明與原本無異。
如不服本判決，應於收受送達後十日內向本院提出上訴書狀，其
未敘述上訴之理由者並得於提起上訴後十日內向本院補提理由書
（均須按他造當事人之人數附繕本）。
                                      書記官  陳菊珍
中　　華　　民　　國　　94　　年　　11　　月　　10　　日
附錄本案論罪科刑法條全文：
槍砲彈藥刀械管制條例第七條
未經許可，製造、販賣或運輸火砲、肩射武器、機關槍、衝鋒槍
、卡柄槍、自動步槍、普通步槍、馬槍、手槍或各類砲彈、炸彈
、爆裂物者，處死刑、無期徒刑或七年以上有期徒刑；處徒刑者
，併科新台幣三千萬元以下罰金。
未經許可，轉讓、
出租或出借前項所列槍砲、彈藥者，處無期徒刑或五年以上有期
徒刑，併科新台幣一千萬元以下罰金。
意圖供自己或他人犯罪之用，而犯前二項之罪者，處死刑或無期
徒刑；處徒刑者，併科新台幣五千萬元以下罰金。
未經許可，持有、寄藏或意圖販賣而陳列第一項所列槍砲、彈藥
者，處五年以上有期徒刑，併科新台幣一千萬元以下罰金。
第一項至第三項之未遂犯罰之。
槍砲彈藥刀械管制條例第十一條
未經許可，製造、販賣或運輸第四條第一項第一款所稱其他可發
射金屬或子彈具有殺傷力之各式槍砲者，處五年以上有期徒刑，
併科新臺幣一千萬元以下罰金。
未經許可，轉讓、出租或出借前項所列槍砲者，處三年以上十年
以下有期徒刑，併科新臺幣七百萬元以下罰金。
意圖供自己或他人犯罪之用，而犯前二項之罪者，處無期徒刑或
七年以上有期徒刑，併科新臺幣一千萬元以下罰金。
未經許可，持有、寄藏或意圖販賣而陳列第一項所列槍砲者，處
一年以上七年以下有期徒刑，併科新臺幣七百萬元以下罰金。
第一項至第三項之未遂犯罰之。
槍砲彈藥刀械管制條例第十二條
未經許可，製造、販賣或運輸子彈者，處一年以上七年以下有期
徒刑，併科新台幣五百萬元以下罰金。
未經許可，轉讓、出租或出借子彈者，處六月以上五年以下有期
徒刑，併科新台幣三百萬元以下罰金。
意圖供自己或他人犯罪之用，而犯前二項之罪者，處三年以上十
年以下有期徒刑，併科新台幣七百萬元以下罰金。
未經許可，持有、寄藏或意圖販賣而陳列子彈者，處五年以下有
期徒刑，併科新台幣三百萬元以下罰金。
第一項至第三項之未遂犯罰之。
附表一：
┌──┬────────────┬────┬──────────────┐
│編號│ 扣  案  物  品  名  稱 │數    量│備                        註│
├──┼────────────┼────┼──────────────┤
│ １ │九○手槍（槍枝管制編號  │    一枝│經鑑驗認係捷克CZ廠75型口徑9m│
│    │0000000000，含彈匣一個）│        │m制式半自動手槍，具殺傷力。 │
├──┼────────────┼────┼──────────────┤
│ ２ │子彈                    │  十四顆│經鑑驗結果：                │
│    │                        │        │(一)其中九顆，認係口徑9mm之制 │
│    │                        │        │  式子彈，具殺傷力。採樣試射│
│    │                        │        │  三顆，餘六顆。            │
│    │                        │        │(二)其中五顆，認係土造子彈，均│
│    │                        │        │  具殺傷力。採樣試射二顆，餘│
│    │                        │        │  三顆。                    │
└──┴────────────┴────┴──────────────┘
附表二：
┌──┬────────────┬────┬──────────────┐
│編號│ 扣  案  物  品  名  稱 │數    量│備                        註│
├──┼────────────┼────┼──────────────┤
│ １ │改造手槍（槍枝管制編號  │    一枝│經鑑驗認係仿WALTHER廠PPK型半│
│    │0000000000，含彈匣一個）│        │自動手槍製造之金屬玩具手槍，│
│    │                        │        │欠缺槍管、扳機連桿等零件，不│
│    │                        │        │具完整之槍枝結構，無法擊發子│
│    │                        │        │彈，不具殺傷力。            │
├──┼────────────┼────┼──────────────┤
│ ２ │改造手槍（槍枝管制編號  │    一枝│經鑑驗認係將仿BERETTA廠84型 │
│    │0000000000，含彈匣一個）│        │半自動手槍製造之金屬玩具手槍│
│    │                        │        │，換裝土造金屬槍機、槍管改造│
│    │                        │        │而成，具殺傷力。            │
├──┼────────────┼────┼──────────────┤
│ ３ │子彈                    │    四顆│經鑑驗認均係土造子彈，具殺傷│
│    │                        │        │力。採樣試射一顆，餘三顆。  │
└──┴────────────┴────┴──────────────┘
附表三：
┌──┬────────────┬────┬──────────────┐
│編號│ 扣  案  物  品  名  稱 │數    量│備                        註│
├──┼────────────┼────┼──────────────┤
│ １ │改造手槍（槍枝管制編號  │    一枝│經鑑驗認係將仿FN廠半自動手槍│
│    │0000000000，含彈匣一個）│        │製造之金屬玩具手槍，換裝土造│
│    │                        │        │金屬槍管改造而成，具殺傷力。│
├──┼────────────┼────┼──────────────┤
│ ２ │改造手槍（槍枝管制編號  │    一枝│經鑑驗認係將仿COLT廠半自動手│
│    │0000000000，含彈匣一個）│        │槍製造之金屬玩具手槍，換裝土│
│    │                        │        │造金屬槍管改造而成，具殺傷力│
│    │                        │        │。                          │
├──┼────────────┼────┼──────────────┤
│ ３ │改造子彈                │    三顆│經鑑驗認均係土造子彈，具殺傷│
│    │                        │        │力。採樣試射一顆，餘二顆。  │
├──┼────────────┼────┼──────────────┤
│ ４ │槍管                    │    一支│經鑑驗認係玩具槍用金屬槍管，│
│    │                        │        │內具阻鐵。                  │
├──┼────────────┼────┼──────────────┤
│ ５ │彈匣                    │    一個│經鑑驗認係玩具槍用金屬彈匣。│
└──┴────────────┴────┴──────────────┘
